臺灣南投地方法院刑事判決
111年度金訴字第40號
公  訴  人  臺灣南投地方檢察署檢察官
被      告  簡浚哲


上列被告因洗錢防制法案件，經檢察官提起公訴（110年度偵字
第2635號、110年度偵字第3939號）及移送併辦（110年度偵字第
6431號），本院判決如下：
    主    文
簡浚哲幫助犯洗錢防制法第十四條第一項之洗錢罪，處有期徒刑
貳月，併科罰金新臺幣壹萬元，罰金如易服勞役，以新臺幣壹仟
元折算壹日。
    犯罪事實
一、簡浚哲依其智識經驗，能預見提供自己之金融帳戶存摺、金
    融卡予他人使用，常與財產犯罪密切相關，可能被詐騙集團
    所利用，以遂其詐欺犯罪之目的，亦可能遭他人使用為財產
    犯罪之工具，藉以取得贓款及掩飾犯行，逃避檢警人員追緝
    ，因而幫助他人從事詐欺取財犯罪，而掩飾或隱匿詐欺取財
    犯罪所得之本質、來源、去向、所在、所有權、處分權或其
    他權益，竟仍基於幫助詐欺及幫助洗錢之不確定故意，於民
    國109年間某時，在南投縣草屯鎮虎山國小附近某處之郵筒
    ，將其所申辦之中華郵政股份有限公司帳號000-0000000000
    0000號帳戶（下稱本案帳戶）之存摺、金融卡、印章寄送予
    姓名年籍不詳之人，金融卡密碼則以通訊軟體LINE告知。嗣
    詐欺人員遂意圖為自己不法所有，基於詐欺取財及洗錢之犯
    意，以附表所示之方式，詐騙附表所示之人，使其等陷於錯
    誤，分別匯款附表所示之金額至本案帳戶，附表編號1部分
    遭人提領而隱匿犯罪所得之歸屬及流向，附表編號2、3部分
    因未及提領而洗錢未遂。嗣因附表所示之人發現遭騙報警處
    理，始悉上情。
二、案經林佩儒、姜衛華訴由桃園市政府警察局蘆竹分局、南投
    縣政府警察局草屯分局報告臺灣南投地方檢察署檢察官偵查
    起訴。
    理    由
一、程序部分
　　本判決所引用被告簡浚哲以外之人於審判外之陳述，檢察官
    及被告於本院審理時對於該等證據能力均不爭執，且至本院
    言詞辯論終結前並未聲明異議，本院審酌上開證據資料作成
    時之情況，尚無違法不當及證明力明顯過低之瑕疵，而認為
    以之作為證據應屬適當，是依刑事訴訟法第159條之5第2項
    規定，認均有證據能力。至於認定本案犯罪事實之非供述證
    據，並無證據證明係公務員違背法定程序取得，是依刑事訴
    訟法第158條之4之反面解釋，自有證據能力。
二、實體部分
　　上開犯罪事實，業據被告於本院審理時坦承不諱（見本院卷
    第88-89頁），且經證人林佩儒、姜衛華、詹淑欽於警詢時
    證述在卷（見警卷第5-7頁、臺灣南投地方檢察署110年度偵
    字第2635號卷【下稱偵一卷】第13-14反面頁、臺灣南投地
    方檢察署110年度偵字第6431號卷【下稱偵二卷】第32-34頁
    ），並有郵局存款收執聯、臺灣銀行匯款申請書、金融機構
    聯防機制通報單、高雄市政府警察局小港分局漢民路派出所
    受理詐騙帳戶通報警示簡便格式表、內政部警政署反詐騙諮
    詢專線紀錄表、高雄市政府警察局小港分局漢民路派出所受
    理刑事案件報案三聯單、高雄市政府警察局小港分局漢民路
    派出所受理各類案件紀錄表、高雄市政府警察局小港分局漢
    民路派出所陳報單、內政部警政署反詐騙諮詢專線紀錄表、
    基隆市警察局第二分局八斗子分駐所受理詐騙帳戶通報警示
    簡便格式表、金融機構聯防機制通報單、告訴人林佩儒之社
    群暨訊息紀錄截圖、告訴人林佩儒之兆豐國際商業銀行存款
    存摺暨交易明細、告訴人林佩儒之轉帳紀錄、中華郵政股份
    有限公司110年4月1日儲字第1100081037號函暨函附資料、
    基隆市警察局第二分局八斗子分駐所受理刑事案件報案三聯
    單、基隆市警察局第二分局八斗子分駐所受理各類案件紀錄
    表、內政部警政署反詐騙諮詢專線紀錄表、雲林縣警察局虎
    尾分局鹿寮派出所受理詐騙帳戶通報警示簡便格式表、金融
    機構聯防機制通報單、雲林縣警察局虎尾分局鹿寮派出所受
    理各類案件紀錄表、被害人詹淑欽之LINE對話紀錄暨郵政入
    戶匯款申請書影本在卷可證（見警卷第15-17、19、21-23頁
    、偵一卷第15、18-29、32、39-48頁、偵二卷第82-83、85-
    86、95、99-102頁），足認被告前開任意性自白確與事實相
    符，堪予採信。從而，本件事證已臻明確，被告上開犯行已
    堪認定，應予依法論科。
三、論罪科刑
　㈠被告將本案帳戶之存摺、金融卡及密碼等資料提供予他人使
    用，容任他人得基於詐欺取財、一般洗錢之犯意，向附表所
    示之人施以詐術，致其等陷於錯誤，而分別匯款至詐欺人員
    用以受領詐欺犯罪所得之本案帳戶內，且告訴人林佩儒因遭
    詐騙匯入本案帳戶之如附表編號1所示之款項亦經提領，被
    告雖未參與詐欺取財、一般洗錢之行為，然顯係以幫助之意
    思，參與詐欺取財、一般洗錢罪構成要件以外之行為，為幫
    助犯。又被告僅提供本案帳戶金融卡、密碼等帳戶資料予他
    人使用，並無證據足證被告對本案詐欺人員之人數是否為3
    人以上有所認識或預見，堪認被告基於幫助故意所認知之範
    圍，應僅及於普通詐欺取財犯行。是核被告所為，就附表編
    號1所示部分，係犯刑法第30條第1項前段、第339條第1項之
    幫助詐欺取財罪及刑法第30條第1項前段、洗錢防制法第14
    條第1項之幫助一般洗錢罪；就附表編號2至3所示部分，係
    犯刑法第30條第1項前段、第339條第1項之幫助詐欺取財罪
    及刑法第30條第1項前段、洗錢防制法第14條第2項、第1項
    之幫助一般洗錢未遂罪。至公訴意旨雖認被告就附表編號2
    部分之洗錢行為係構成刑法第30條第1項前段、洗錢防制法
    第14條第1項之幫助洗錢既遂罪，容有未洽，惟既遂犯與未
    遂犯，其基本犯罪事實並無不同，僅犯罪之態樣或結果有所
    不同，尚不生變更起訴法條問題，是自無庸變更起訴法條。
　㈡被告以一交付本案帳戶資料之行為，幫助他人詐得如附表所
    示之人之財產，並使他人得順利自本案帳戶提領附表編號1
    所示之款項而達成掩飾、隱匿贓款去向之結果，係以一行為
    觸犯幫助詐欺取財罪、幫助洗錢既遂罪及幫助洗錢未遂罪，
    為想像競合犯，應依刑法第55條前段規定，從一重之幫助洗
    錢既遂罪處斷。另被告為幫助犯，所犯情節較正犯輕微，依
    刑法第30條第2項規定，按正犯之刑減輕。又被告於本院審
    理時坦承涉犯本件幫助洗錢犯行，依洗錢防制法第16條第2
    項規定減輕其刑，並依法遞減之。
　㈢又臺灣南投地方檢察署110年度偵字第6431號移送併辦事實與
    起訴事實間，有想像競合犯之裁判上一罪關係，為起訴效力
    所及，本院自應併予審理。
　㈣本院審酌被告可預見本案帳戶之帳戶資料可能為不法人員取
    得，並用之以遂行詐欺取財、洗錢之犯罪，仍提供本案帳戶
    之金融卡暨密碼等資料予他人使用，因而使詐欺人員得遂行
    詐欺及洗錢目的，造成犯罪偵查困難，並助長詐欺及洗錢犯
    罪風氣，危害交易秩序及社會治安，惟念及被告犯後終知坦
    承犯行，復考量被告已與告訴人林佩儒達成調解、告訴人姜
    衛華與被害人詹淑欽匯入本案帳戶之款項業經圈存而未及提
    領、本案提供之帳戶資料數量、被告素行，及被告於本院審
    理時自陳高中肄業、在工地工作、經濟一般、沒有家屬要扶
    養等一切情狀，量處如主文所示之刑，並就併科罰金部分諭
    知易服勞役之折算標準。
　㈤又被告雖請求予以緩刑宣告，然查，被告前固未曾因故意犯
    罪受有期徒刑以上刑之宣告，惟被告另因違反毒品危害防制
    條例案件，經臺灣南投地方檢察署檢察官以110年度偵字第5
    434、5435號提起公訴，且本院已審酌被告坦承犯行、與告
    訴人林佩儒達成調解等情狀而為量刑，是本院綜合上開情節
    ，認本案不宜宣告緩刑。
四、卷內並無證據足證被告本案幫助行為有獲得任何報酬或利益
    ，故應認被告就本案無犯罪所得，自無沒收犯罪所得可言。
據上論斷，依刑事訴訟法第299條第1項前段，判決如主文。
本案經檢察官李英霆提起公訴，檢察官謝志遠、蘇厚仁移送併辦
，檢察官吳宣憲、石光哲到庭執行職務。​​​​​
中　　華　　民　　國　　111 　年　　11　　月　　23　　日
　　　　　　　　　刑事第二庭  審判長法　官  陳宏瑋
　　　　　　　　　                  法  官  陳育良
　　　　　　　　　                  法  官  蔡霈蓁
以上正本與原本無異。
如不服本判決應於收受送達後20日內向本院提出上訴書狀，並應
敘述具體理由；其未敘述上訴理由者，應於上訴期間屆滿後20日
內向本院補提理由書（均須按他造當事人之人數附繕本）「切勿
逕送上級法院」。
告訴人或被害人如對於本判決不服者，應具備理由請求檢察官上
訴，其上訴期間之計算係以檢察官收受判決正本之日期為準。
                                    書記官  郭勝華
中　　華　　民　　國　　111 　年　　11　　月　　23　　日
附錄本案論罪科刑法：
洗錢防制法第14條
有第二條各款所列洗錢行為者，處7年以下有期徒刑，併科新臺
幣5百萬元以下罰金。
前項之未遂犯罰之。
前二項情形，不得科以超過其特定犯罪所定最重本刑之刑。　　
中華民國刑法第339條
意圖為自己或第三人不法之所有，以詐術使人將本人或第三人之
物交付者，處5年以下有期徒刑、拘役或科或併科50萬元以下罰
金。
以前項方法得財產上不法之利益或使第三人得之者，亦同。
前二項之未遂犯罰之。
中華民國刑法第30條
幫助他人實行犯罪行為者，為幫助犯。雖他人不知幫助之情者，
亦同。
幫助犯之處罰，得按正犯之刑減輕之。​​​​​​​​​​​

附表：
編號 被害人 詐騙方式 匯款時間 匯款金額 （新臺幣） 匯入帳戶 1 林佩儒 （提出告訴） 詐欺人員於109年10月底在社群軟體Instagram以暱稱「陳金」、「Eric」、「Kim Chan」等帳號，向林佩儒佯稱要匯款結婚基金、送禮物給林佩儒，但要先支付費用才能收取，致林佩儒陷於錯誤，依照指示匯款。 109年12月18日19時50分許 30,000元 本案帳戶 2 姜衛華 （提出告訴） 詐欺人員於109年間以通訊軟體微信向姜衛華佯稱有女兒在寄養家庭、來臺灣需要用錢，向姜衛華陸續借錢，致姜衛華陷於錯誤，依照指示匯款。 109年12月21日9時54分許 250,000元 本案帳戶    109年12月21日10時15分許 250,000元 本案帳戶 3 詹淑欽 詐欺人員使用通訊軟體Line，向詹淑欽訛稱須匯款運費等語，致詹淑欽陷於錯誤，依照指示匯款。 109年12月21日11時3分許 85,000元 本案帳戶